【裁判字號】    99,重訴,196
【裁判日期】    991222
【裁判案由】    侵權行為損害賠償
【裁判全文】
臺灣臺南地方法院民事判決             99年度重訴字第196號
原      告  陳正坪
            陳楊素美
被      告  嚴次郎
            陳緯倫
            陳佑宗
上列當事人間請求侵權行為損害賠償事件，原告提起刑事附帶民
事訴訟，而本院刑事庭以99年度重附民字第10號刑事附帶民事訴
訟裁定移送前來，經本院於民國99年12月1日言詞辯論終結，判
決如下：
    主      文
被告應連帶給付原告陳正坪新臺幣貳佰萬元，及被告嚴次郎、陳
緯倫自民國九十九年六月十日起，被告陳佑宗自民國九十九年六
月二十二日起，均至清償日止，按年息百分之五計算之利息。被
告應連帶給付原告陳楊素美新臺幣貳佰捌拾陸萬壹仟肆佰壹拾
元，及被告嚴次郎、陳緯倫自民國九十九年六月十日起，被告陳
佑宗自民國九十九年六月二十二日起，均至清償日止，按年息百
分之五計算之利息。
原告其餘之訴駁回。
訴訟費用由被告連帶負擔十分之六，原告陳正坪負擔十分之二，
餘由原告陳楊素美負擔。
本判決於原告陳正坪以新臺幣陸拾陸萬陸仟元、原告陳楊素美以
新臺幣玖拾伍萬肆仟元為被告供擔保後得假執行。
原告其餘假執行之聲請駁回。
    事實及理由
壹、程序方面：
    被告陳佑宗經合法通知，無正當理由，未於言詞辯論期日到
    場，核無民事訴訟法第386條所列各款情形，爰依原告之聲
    請，由其一造辯論而為判決。
貳、實體方面
一、原告起訴主張：
  (一)被告等三人為朋友關係，時常結伴流連位於臺南縣歸仁鄉○
    ○○路○段1012號之六甲網咖玩樂。民國98年1月12日晚上
    某時，3人又約在六甲網咖聚面，被告陳佑宗於當晚8時許因
    細故與訴外人即被害人陳世倫發生口角爭執後，被害人因恐
    遭被告報復，隨即騎乘腳踏車離去，被告見狀仍憤恨難平，
    竟共同基於殺人之犯意聯絡，旋由被告嚴次郎攜帶類似鋤頭
    柄之木棒1支，被告陳緯倫並駕駛車牌號碼UD-9950號自小客
    車搭載被告嚴次郎及陳佑宗，以未點亮大燈之方式，自後尾
    隨被害人伺機下手行兇。嗣於當晚8時5分許，被害人騎乘腳
    踏車行經臺南縣歸仁鄉○○○街○段607號前，被告見該處
    人煙稀少，被告陳緯倫隨即駕駛上開自小客車，超前將被害
    人攔下後，被告陳緯倫留在車上把風及接應；被告嚴次郎即
    持木棒與被告陳佑宗下車走向被害人，並對被害人辱罵稱：
    「會跑打到你不能跑」等語後，被告嚴次郎迅即持木棒猛力
    毆擊陳世倫頭頂部；被告陳佑宗則徒手毆打被害人頭部等處
    ，造成陳世倫受有頭部外傷併顱骨骨折、雙側硬腦膜外出血
    等傷害，不支倒地後，始由被告陳緯倫駕駛上開自小客車搭
    載被告嚴次郎及陳佑宗逃逸。被害人雖經送醫急救，仍延至
    98 年2月16日中午12時43分許不治死亡，經本院刑事庭以被
    告嚴次郎、被告陳佑宗共同傷害人之身體，因而致人於死，
    各處有期徒刑11年、10年；被告陳緯倫共同傷害人之身體，
    處有期徒刑1年6月。
  (二)被害人遭被告等人殺死，原告陳正坪及陳楊素美分別為被害
    人之父母，被告等自應依民法第185條、民法第184條、192
    條及194條規定，就原告之損害負連帶賠償責任。
  (三)原告陳正坪請求被告連帶賠償新臺幣（下同）3,990,835元
    ：
    1.扶養費990,835元：原告陳正坪現年59歲，倘以97年平均
      餘命男性為78.5歲，尚有20年可受兒子扶養，再以97年度
      臺灣地區平均每人每月消費支出為17,548元，再依霍夫曼
      計算式計算為2,972,505元，債權人因育有3個子女（被害
      人、陳世明及陳世殷），請求賠償1/3為990,835元【計算
      式：17,5481214,116,0701,000,0003＝990,835
      】。
    2.精神慰撫金3,000,000元：原告陳正坪現年59歲，因被告
      3人之行為，造成愛子慘死，白髮人送黑髮人，情何以堪
      ！原告身為父親之痛苦、沮喪、悲憤、激動的心境，實難
      以筆墨言諭，故請求精神慰撫金3,000,000元。
  (四)原告陳楊素美為被害人之母，請求賠償4,400,183元：
    1.原告為被害人所支出之醫藥費為70,388元。
    2.原告為被害人所支出之喪葬費為140,450元。
    3.扶養費1,189,345元：原告陳楊素美現年52歲，倘以97年
      平均餘命女性為82歲，依行政院主計處受雇員工動向調查
      統計結果退休年齡為56.5歲，故自退休後尚有26年可受兒
      子扶養，再以97年度臺灣地區平均每人每月消費支出為
      17,548元，再依霍夫曼計算式計算為3,568,035元，債權
      人因育有3個子女（被害人、陳世明及陳世殷），請求賠
      償1/3為1,189,345元【計算式：17,5481216,944,
      1701,000,0003＝1,189,345】。
    4.精神慰撫金3,000,000元：原告陳楊素美現年52歲，因被
      告3人之行為，造成愛子死於非命，身為母親，想到含辛
      茹苦扶養其長大，如今卻天人永隔，哀傷、悲痛、憤恨之
      情，永難撫平，故請求精神慰撫金3,000,000元等語。
  (五)原告爰依民法第184條、第192條、第194條、第185條之侵權
    行為等規定起訴，並聲明：(一)被告應連帶給付原告陳正坪3,
    990, 835元，及自起訴狀繕本送達翌日起至清償日止按年息
    5％計算之利息；(二)被告應連帶給付原告陳楊素美4,400,183
    元，及自起訴狀繕本送達翌日起至清償日止按年息5％計算
    之利息；(三)並均陳明願供擔保請准宣告假執行。
二、被告則以：
    被告陳佑宗未於言詞辯論期日到場，據其於99年10月20日準
    備期日到場所為之陳述略謂：伊承認有上述侵權行為事實，
    但付不出這些錢等語；被告嚴次郎亦承認有上述侵權行為事
    實，惟辯稱伊現在沒有錢等語；被告陳緯倫則辯稱原告要求
    金額太高等語置辯。並均為答辯聲明：原告之訴駁回。
三、兩造不爭執事項：
  (一)被告等三人為朋友關係，時常結伴流連位於臺南縣歸仁鄉○
    ○○路○段1012號之六甲網咖玩樂。98年1月12日晚上某時
    ，3 人又約在六甲網咖聚面，被告陳佑宗於當晚8時許因細
    故與訴外人被害人發生口角爭執後，被害人因恐遭被告報復
    ，隨即騎乘腳踏車離去，被告見狀仍憤恨難平，竟共同基於
    殺人之犯意聯絡，旋由被告嚴次郎攜帶類似鋤頭柄之木棒1
    支，被告陳緯倫並駕駛車牌號碼UD-9950號自小客車搭載被
    告嚴次郎及陳佑宗，以未點亮大燈之方式，自後尾隨被害人
    伺機下手行兇。嗣於當晚8時5分許，被害人騎乘腳踏車行經
    臺南縣歸仁鄉○○○街○段607號前，被告見該處人煙稀少
    ，被告陳緯倫隨即駕駛上開自小客車，超前將被害人攔下後
    ，被告陳緯倫留在車上把風及接應；被告嚴次郎即持木棒與
    被告陳佑宗下車走向被害人，並對被害人辱罵稱：「會跑打
    到你不能跑」等語後，被告嚴次郎迅即持木棒猛力毆擊被害
    人頭頂部；被告陳佑宗則徒手毆打被害人頭部等處，造成被
    害人受有頭部外傷併顱骨骨折、雙側硬腦膜外出血等傷害，
    不支倒地，經人發現通知救護車到場包紮傷口後，被害人自
    行騎腳踏車回家，警方與救護人員尾隨至其住家，經勸說後
    ，始由救護車將被害人送至臺南市立醫院就醫。被告嚴次郎
    及陳佑宗則由被告陳緯倫駕駛上開自小客車搭載離開現場。
    陳世倫雖經送醫急救後返家，惟於98年1月13日因臉色蒼白
    ，狀似將昏倒，家人緊急送至永康奇美醫院救治，其因顱內
    額部兩側大量硬腦膜上腔出血，及右頂部硬腦膜上腔出血，
    經實施開顱手術，移除硬腦膜上腔出血後，仍延至98年2月
    16日中午12時43分許，不治死亡（經解剖後，發現被害人額
    骨左側骨折，頂骨間矢狀縫與右側頂骨枕骨間人字縫裂開，
    裂開最寬處0.6公分，腦髓廣泛性腫脹、壞死及液化，因併
    發外傷性化膿性腦炎及化膿性肺炎，神經性休克及呼吸性休
    克而死亡）始由被告陳緯倫駕駛上開自小客車搭載被告嚴次
    郎及陳佑宗逃逸，上開事實經本院刑事庭以被告嚴次郎、被
    告陳佑宗共同傷害人之身體，因而致人於死，各處有期徒刑
    11 年、10年；被告陳緯倫共同傷害人之身體，處有期徒刑1
    年6 月。
  (二)原告陳正坪、陳楊素美為被害人父、母，育有三名子女（被
    害人、陳世明及陳世殷，均已成年）。
  (三)兩造合意依97年度臺灣地區簡易生命表、97年度臺灣地區平
    均每人每月消費支出17,548元計算扶養費用。
  (四)原告陳正坪為40年8月13日生、陳楊素美為47年12月2日生，
    原得請求被害人負擔扶養費用。
  (五)原告陳楊素美為被害人之母，為被害人支付醫藥費38,852元
    （其中給付臺南市立醫院1,830元、奇美醫院37,022元），
    並為被害人支出殯葬費140,450元（其中給付臺南市殯葬管
    理所24,150元、婉昇企業社拜飯服務2,100元、宏達禮儀社
    維修金300元、福海有限公司使用權狀過戶等費用15,500元
    、永安金香舖庫錢12,000元及山壽棺木店86,400元）。
  (六)原告陳正坪，目前無業，名下有不動產7筆，汽車2輛，投資
    1 筆，財產總額5,728,657元；原告陳楊素美，目前無業，
    98 年度申報所得總額21,391元，名下有汽車2輛，投資6筆
    ，財產總額32,800元；被告嚴次郎國中畢業，目前無業，名
    下有汽車3輛；被告陳緯倫國中畢業，目前工作收入30,000
    元，98年度申報所得總額132元，名下無不動產；被告陳佑
    宗國中畢業，目前從事板模臨時工，名下無不動產。
  (七)原告陳楊素美已於99年2月5日受領犯罪被害人補償金47,787元
    。
四、得心證之理由
    本件之爭執要點為：原告本於侵權行為之法律關係請求被告
    連帶賠償是否有理由？如有，數額應為多少？茲分述如下：
  (一)按故意或過失，不法侵害他人之權利者，負損害賠償責
    任；數人共同不法侵害他人之權利者，連帶負損害賠償責任
    。不能知其中孰為加害人者，亦同。造意人及幫助人視為
    共同行為人。民法第184條第1項前段、第185條定有明文。
    次按民事上之共同侵權行為（狹義的共同侵權行為，即加害
    行為）與刑事上之共同正犯，其構成要件並不完全相同，共
    同侵權行為人間不以有意思聯絡為必要，數人因過失不法侵
    害他人之權利，苟各行為人之過失行為，均為其所生損害共
    同原因，即所謂行為關連共同，亦足成立共同侵權行為，依
    民法第185條第1項前段之規定，各過失行為人對於被害人應
    負全部損害之連帶賠償責任，最高法院67年台上字第1737號
    判例意旨參照。本件被告嚴次郎有上開持木棒猛力毆擊陳世
    倫頭頂部；被告陳佑宗則有徒手毆打被害人頭部等處之行為
    ，造成被害人受有頭部外傷併顱骨骨折、雙側硬腦膜外出血
    等傷害，經兩次送醫診治，仍因腦髓廣泛性腫脹、壞死及液
    化，因併發外傷性化膿性腦炎及化膿性肺炎，神經性休克及
    呼吸性休克而生死亡之結果，被告嚴次郎及陳佑宗上開故意
    不法傷害行為與被害人死亡之結果有相當因果關係，均應負
    民法第184條之侵權行為責任；至被告陳緯倫駕駛上開自小
    客車接應被告嚴次郎及陳佑宗及把風之行為，屬共同傷害行
    為，揆諸上開說明，既有行為關連共同，則不論被告陳緯倫
    就被害人之死亡是否具預見可能性，其行為既為被害人死亡
    之共同原因，且造成被害人死亡之結果，亦應就其死亡所生
    之全部損害負連帶賠償責任。是被告三人應依民法第184 條
    第1項前段、第185條之規定負共同侵權行為責任甚明。
  (二)按不法侵害他人致死者，對於支出醫療及增加生活上需要之
    費用或殯葬費之人，亦應負損害賠償責任。被害人對於第三
    人負有法定扶養義務者，加害人對於該第三人亦應負損害賠
    償責任；不法侵害他人致死者，被害人之父母、子女及配偶
    雖非財產上之損害，亦得請求賠償相當之金額；民法第192
    條第1項、第2項、第194條亦分別著有明文。本件被告應共
    同負侵權行為責任，已如上述，原告陳楊素美因此支出醫療
    費用及殯葬費，而原告二人為被害人被害人之父母，有原告
    提出之戶籍謄本為證，原告自得依上開規定對被告請求損害
    賠償。經查：
  1.醫藥費及殯葬費部分：
    原告陳楊素美為被害人支出之醫藥費38,852元（其中給付臺
    南市立醫院1,830元、奇美醫院37,022元）、殯葬費140,450
    元（其中給付臺南市殯葬管理所24,150元、婉昇企業社拜飯
    服務2,100元、宏達禮儀社維修金300元、福海有限公司使用
    權狀過戶等費用15,500元、永安金香舖庫錢12,000元及山壽
    棺木店86,400元），有原告提出之臺南市立醫院急診及門診
    收據、奇美醫院收據、臺南市政府規費收入收據、婉昇企業
    社收據、會員管理委員會維修金收據、福海有限公司統一發
    票、永安金香舖免用統一發票收據、山壽棺木店收據等件影
    本（見99年度重附民字第10號卷第6頁至第16頁）為證，且
    於本院準備程序、言詞辯論期日中均為兩造不爭執，原告陳
    楊素美此部分之請求，自應准許。至原告陳楊素美起訴時雖
    主張醫藥費為70,388元，惟於言詞辯論中業經本院協議兩造
    為爭點整理，原告同意以38,852元計算，是逾此範圍之請求
    ，自不應准許。
  2.扶養費用：
    按直系血親相互間互負扶養之義務；夫妻互負扶養之義務，
    其負扶養義務之順序與直系血親卑親屬同，其受扶養權利之
    順序與直系血親尊親屬同。負扶養義務者有數人，而其親等
    同一時，應各依其經濟能力，分擔義務；受扶養權利者，以
    不能維持生活而無謀生能力者為限，前項無謀生能力之限制
    ，於直系血親尊親屬不適用之；又扶養之程度，應按受扶養
    權利者之需要，與負扶養義務者之經濟能力及身分定之，民
    法第1114條第1款、第1115條第3項、第1117條、第1119條分
    別定有明文。次按直系血親尊親屬受扶養者，仍須以不能維
    持生活者為限，所稱「不能維持生活」，係指係指無財產足
    以維持生活而言（最高法院79年台上字第2629號判例、87
    年度台上字第2727號判決及81年度台上字第1504號判決意旨
    參照）。
  (1)經查原告陳正坪係被害人之父，98年度名下有不動產7筆，
    汽車2輛，投資1筆，財產總額5,728,657元等情，有稅務電
    子閘門財產所得調件明細表在卷足憑，是依原告陳正坪之收
    入及財產之狀況，尚非不能以自己財產維持生活，依上開說
    明，難謂有受扶養之權利。從而，原告陳正坪依民法第192
    條第2項規定，向被告請求賠償扶養費損害部分，要難准許
    。
  (2)次查原告陳楊素美係被害人之母，目前無業，98年度申報所
    得總額21,391元，名下有汽車2輛，投資6筆，財產總額僅
    32,800元，堪認有不能維持生活之情形。而其為47年12月2
    日生，除被害人外另有2名成年子女，有戶籍謄本（見99 年
    度重附民字第10號卷第3至4頁）在卷可稽，是依法對其負扶
    養義務者連同配偶應有4人。又其於98年2月16日被害人死亡
    時，年50歲，平均餘命尚有33.51年，有97年臺灣地區女性
    簡易生命表可佐（見本院卷第78頁背面），原告陳楊素美請
    求自56.5歲後以26年計算扶養期間至82.5歲，既在上述平均
    餘命年限內，尚無不可。又兩造合意依行政院主計處公布之
    97 年臺灣地區平均每人每月消費支出即17,548元（見99年
    度重附民字第10號卷第29頁）計算扶養費用，亦無不可，故
    原告得向被害人請求之扶養費用每年應為52,644元【計算式
    ：17,548124＝52,644元】。是本件依年別5%複式霍夫
    曼計算法（第1年不扣除中間利息）計算後，原告陳楊素美
    可請求之扶養費為729,898元【計算式：52644*19.00000000
    +52644*0.5*（19.000000 00-00.00000000）（此為應受扶
    養32年之霍夫曼係數）]=0000000（小數點以下四捨五入）
    ；[52 644*5.00000000+52644* 0.5*（6.000000 00-0.
    00000000）（此為應受扶養6年之霍夫曼係數）]=302650 ；
    0000000-000000=729898】原告陳楊素美在上開範圍內之請
    求，即應准許，超過部分則無理由。
  3.精神慰撫金：
    關於慰撫金之多寡，應以被害人精神上所受之苦痛為準據，
    亦應審酌被害人之地位、家況及加害人之地位，俾資為審判
    之依據，故應就兩造之身分、職業、教育程度、財產及經濟
    狀況，用以判斷非財產上損害之慰撫金數額，有最高法院
    48年度台上字第1982號判例、86年度台上字第511號判決意
    旨可資參照。本件被害人為原告陳楊素美之子，因遭被告嚴
    次郎、陳佑宗猛毆頭部等處造成頭部外傷併顱骨骨折、雙側
    硬腦膜外出血等傷害，嗣後並因腦髓廣泛性腫脹、壞死及液
    化，併發外傷性化膿性腦炎及化膿性肺炎，神經性休克及呼
    吸性休克而生死亡之結果乙節，已如前述，原告適值被害人
    被害人克盡孝道之際，卻逢此喪子劇變，經歷白髮人送黑髮
    人椎心之痛，其身心創痛實難言喻。本院審酌原告陳正坪，
    目前無業，名下有不動產7筆，汽車2輛，投資1筆，財產總
    額5,728,657元；原告陳楊素美，目前無業，98年度申報所
    得總額21,391元，名下有汽車2輛，投資6筆，財產總額
    32,800 元；被告嚴次郎國中畢業，目前無業，名下有汽車3
    輛；被告陳緯倫國中畢業，目前工作收入30,000元，98年度
    申報所得總額132元，名下無不動產；被告陳佑宗國中畢業
    ，目前從事板模臨時工，名下無不動產等情，並有稅務電子
    閘門財產所得調件明細表在卷足憑（見本院卷第26至37頁）
    ，參酌兩造上情及其等之身分、地位、經濟狀況、教育程度
    及原告所受精神痛苦之程度等情，認原告各請求精神慰撫金
    2,000,000元為適當，原告逾此部分之請求則屬無理由。
  (三)再按因犯罪行為所造成之損害，原應由犯罪行為人或其他依
    法應負賠償責任之人負責賠償，國家之支付補償，係基於社
    會安全考量，使其能先行獲得救濟，加害人之賠償責任不因
    而消滅，故為避免被害人或被害人家屬獲得雙重賠償，有不
    當得利之情，使加害人不致脫免民事責任，及減低國家財政
    負擔，降低社會大眾之負荷，國家於支付補償金後，對原應
    負責之人自有求償權，乃於犯罪被害人保護法第12條第1項
    規定：「國家於支付犯罪被害補償金後，於補償金額範圍內
    ，對犯罪行為或依法應負賠償責任之人有求償權」。亦即，
    被害人或其家屬自國家獲得補償後，其對第三人之損害賠償
    請求權即依法移轉予國家，且被害人或其家屬對加害人之損
    害賠償請求權，應於國家向被害人或其家屬為補償給付之同
    時，不待被害人或其家屬另為債權讓與之表示，即法定移轉
    予國家，且本項請求權係緣於犯罪被害人補償金受領人之損
    害賠償請求權，核其法律性質，應屬「債權之法定移轉」。
    經查，原告陳楊素美已於99年2月5日依犯罪被害人保護法之
    規定受領犯罪被害人補償金47,787元之事實，為原告所自陳
    ，並有原告陳楊素美歸仁郵局郵政存簿儲金簿影本（見本院
    卷第61頁）、臺灣臺南地方法院檢察署南檢欽堯99求償3字
    第68928號函（見本院卷第69頁）在卷可證，則於上開金額
    範圍內，原告陳楊素美對於被告之損害賠償請求權，應已移
    轉於國家，而不得再行請求，是原告所受領之上開犯罪補償
    金，應自其得請求之賠償額中扣除。
  (四)合計以上原告所受損害金額，原告陳正坪為2,000,000元、
    原告陳楊素美為2,861,413元【計算式：38,852＋140,450＋
    729,898＋2,000,000－47,787＝2,861,413元】。
五、末按給付有確定期限者，債務人自期限屆滿時起，負遲延責
    任。給付無確定期限者，債務人於債權人得請求給付時，經
    其催告而未為給付，自受催告時起，負遲延責任。其經債權
    人起訴而送達訴狀，或依督促程序送達支付命令，或為其他
    相類之行為者，與催告有同一之效力；民法第229條第1、2
    項分別定有明文。又遲延之債務，以支付金錢為標的者，債
    權人得請求依法定利率計算之遲延利息。但約定利率較高者
    ，仍從其約定利率；而應付利息之債務，其利率未經約定，
    亦無法律可據者，週年利率為百分之5；亦為同法第233條第
    1項及第203條所明定。查原告請求被告連帶給付之前開金額
    並未定有給付之期限，則原告請求被告各自刑事附帶民事起
    訴狀繕本送達之翌日起，即被告嚴次郎及陳緯倫自99年6月
    10日起、被告陳佑宗自99年6月22日起（見本院99年重附民
    第10號卷第31頁至第33頁）均至清償日止，按週年利率百分
    之5計算遲延利息，自為法之所許。
六、綜上，原告陳正坪、陳楊素美請求被告分別連帶賠償2,000,
    000元、2,861,413元，暨被告嚴次郎及陳緯倫自99年6月10
    日起、被告陳佑宗自99年6月22日起，均至清償日止，均按
    週年利率百分之5計算之利息，即有理由，應予准許，逾此
    範圍所為之請求，為無理由，應予駁回。
七、原告陳明願供擔保，請求宣告准予假執行，經核無不合，爰
    就其勝訴部分酌定如主文第5項所示之金額，予以准許。至
    原告敗訴部分，其假執行之聲請，業因訴之駁回而失所依附
    ，應併予駁回之。
八、按法院為終局判決時，應依職權為訴訟費用之裁判；各當事
    人一部勝訴，一部敗訴者，由法院酌量情形，命兩造以比例
    分擔或命一造負擔訴訟費用，民事訴訟法第87條第1項、第
    79條分別定有明文。本院依審酌前開判決結果認被告應負擔
    上開訴訟費用6/10，原告陳正坪負擔2/10，餘由原告陳楊素
    美負擔，爰依前揭規定，確定如主文第4項所示，附此敘明
    。
九、據上論結，原告之訴為一部分有理由、一部分無理由，依民
    事訴訟法第385條第1項前段、第79條、第85條第2項，判決
    如主文。
中    華    民    國    99    年    12    月    22    日
                  民事第二庭審判長法  官  李杭倫
                                  法  官  陳淑卿
                                  法  官  許育菱
以上正本證明與原本無異。
如不服本判決，應於送達後20日內，向本院提出上訴狀並表明上
訴理由，如於本判決宣示後送達前提起上訴者，應於判決送達後
20日內補提上訴理由書（須附繕本）。如委任律師提起上訴者，
應一併繳納上訴審裁判費。
中    華    民    國    99    年    12    月    22    日
                                  書記官  謝安青

司法院資訊處製作；財團法人民間司法改革基金會備份。
